【裁判字號】    98,易,157
【裁判日期】    980422
【裁判案由】    詐欺
【裁判全文】
臺灣屏東地方法院刑事判決               98年度易字第157號
公  訴  人  臺灣屏東地方法院檢察署檢察官
被      告  甲○○
                    （現另案於臺灣高雄第二監獄執行）
上列被告因恐嚇取財案件，經檢察官提起公訴（97年度偵字第74
03號），被告於本院準備程序就被訴事實為有罪之陳述，經合議
庭裁定由受命法官獨任進行簡式審判程序，並判決如下：
    主  文
甲○○共同犯恐嚇取財罪，處有期徒刑陸月，如易科罰金，以新
臺幣壹仟元折算壹日。
    事  實
一、甲○○與自稱「李佳鴻」、真實姓名年籍不詳之成年男子及
    其所屬之恐嚇取財集團成員，共同意圖為自己不法之所有，
    基於恐嚇取財之犯意聯絡，由「李佳鴻」陪同甲○○於民國
    97年7 月16日13時40分許，向址設臺南市○區○○路200 號
    1 樓之皇家機車出租行租用車號391-DUZ 號機車，再由「李
    佳鴻」與該集團之其他成員，於97年8 月9 日13時48分許撥
    打電話給乙○○，由其中一人佯裝乙○○之子喊叫救命，另
    一人則向乙○○恫稱：「你兒子為人擔保借款30萬元，因該
    人未還款，你兒子現在我們手上，你如不出面處理，將對你
    兒子不利」云云，致乙○○信以為真並心生畏懼，而依其指
    示於同日14時40分許，將新臺幣（下同）3 萬元置於臺南縣
    麻豆鎮謝安里231 號紀安國小大門口旁之土地公廟內，由甲
    ○○依「李佳鴻」之指示騎乘上開機車前往取回後交予「李
    佳鴻」，甲○○並因而取得5,000 元之報酬。嗣經乙○○察
    覺有異，報警處理，循線查悉上情。
二、案經臺南縣政府警察局麻豆分局報告臺灣臺南地方法院檢察
    署呈請臺灣高等法院檢察署檢察長令轉臺灣屏東地方法院檢
    察署檢察官偵查起訴。
    理  由
一、按簡式審判程式之證據調查，不受刑事訴訟法第159 條第1
    項所定：「被告以外之人於審判外之言詞或書面陳述，不得
    作為證據。」之限制，此見同法第273 條之2 規定甚明。是
    本件證人即被害人乙○○、證人即皇家機車出租行經營者鄧
    再陽於警詢時之陳述，雖均屬被告以外之人於審判外所為之
    陳述，然依照前開法律規定，亦得作為證據，先予敘明。
二、上開犯罪事實，業據被告甲○○於本院審理中坦承不諱，核
    與證人乙○○、鄧再陽於警詢時之證述相符（見警卷第15至
    17頁、第6 至9 頁），另有機車租賃約定書影本、車籍查詢
    基本資料各1 份、監視器翻拍照片2 張（見警卷第12至14頁
    頁）附卷足證，俱徵被告前揭不利於己之自白與事實相符，
    其犯行堪予認定，應依法論科。
三、按刑法第346 條第1 項之恐嚇取財罪，與同法第339 條第1
    項之詐欺取財罪，二者之區別，在於前者係施用使人心生畏
    怖之恐嚇手段，致被害人心生畏懼，明知不應交付財物而交
    付，後者則係施用詐術手段，使人陷於錯誤，誤信為應交付
    財物而交付。惟上開之恐嚇手段，常以虛假之事實為內容，
    故有時亦不免含有詐欺之性質，倘含有詐欺性之恐嚇取財行
    為，足使人心生畏懼時，亦應僅論以高度之恐嚇取財罪，殊
    無再適用詐欺取財罪之餘地。又按刑法第346 條第1 項恐嚇
    取財罪之構成，以犯人所為不法之惡害通知達到於被害人，
    並足使其心生畏懼而交付財物為要件（最高法院45年臺上字
    第1450號判例要旨參照）。本件「李佳鴻」及其所屬恐嚇取
    財集團之成員，致電被害人乙○○假意呼救誆以係乙○○之
    子，並恫以危害乙○○之子之生命及身體安全，使乙○○心
    生畏懼而攜帶3 萬元前往指定地點放置，再由被告前往拿取
    ，是縱使該恐嚇集團之成員所佯稱之事非屬實在，而有詐欺
    之性質，然參諸前揭說明，仍應論以恐嚇取財罪至明。核被
    告所為，係犯刑法第346 條第1 項之恐嚇取財罪；起訴書原
    認被告係犯刑法第339 條第1 項詐欺取財罪，容有誤會，業
    據公訴人當庭更正（見本院卷第41頁），本院自無庸變更起
    訴法條。被告與「李佳鴻」及其所屬恐嚇取財集團其他成員
    間，有犯意聯絡及行為分擔，為共同正犯。爰審酌被告四肢
    健全，年輕力壯，竟不思以正道營生，為圖小利而受恐嚇取
    財集團成員之差遣領取贓款，其與共犯所為使被害人心生恐
    懼，且受有財產之損失，惟其犯後坦承犯行，態度良好，兼
    衡其參與犯罪分工之程度、犯罪手段、生活狀況、品行、智
    識程度等一切情狀，量處如主文所示之刑，併諭知有期徒刑
    易科罰金之折算標準。
據上論斷，應依刑事訴訟法第273 條之1 第1 項、第299 條第1
項前段，刑法第28條、第346 條第1 項、第41條第1 項前段，刑
法施行法第1 條之1 第1 項、第2 項前段，判決如主文。
本案經檢察官潘國威到庭執行職務。
中    華    民    國    98    年    4     月    22    日
                  刑事第三庭   法  官  李珮妤
以上正本證明與原本無異。
如不服本判決應於收受判決後10日內向本院提出上訴書狀，並應
敘述具體理由；其未敘述上訴理由者，應於上訴期間屆滿後20日
內向本院補提理由書（均須按他造當事人之人數附繕本）「切勿
逕送上級法院」。
中    華    民    國    98    年    4     月    22    日
                               書記官  劉淑蓉
附錄本案論罪科刑法條：
中華民國刑法第346條第1項
意圖為自己或第三人不法之所有，以恐嚇使人將本人或第三人之
物交付者，處6 月以上5 年以下有期徒刑，得併科1,000 元以下
罰金。


司法院資訊處製作；財團法人民間司法改革基金會備份。
